臺灣雲林地方法院民事裁定
110年度司繼字第245號
聲  請  人  新加坡商艾星國際有限公司台灣分公司

法定代理人  曾慧雯  


關  係  人  周志霖  
上列聲請人聲請選任遺產管理人事件，本院裁定如下：
    主  文
選任周志霖地政士為被繼承人陳清海（男、民國00年0月0日生、
身分證統一編號：Z000000000號、生前最後住所：雲林縣○○鄉○○
路0 ○0 號、民國110 年8 月1 日死亡）之遺產管理人。
准對被繼承人陳清海之繼承人為承認繼承之公示催告。
被繼承人陳清海之大陸地區以外之繼承人，應自前項公示催告公
告於司法院網站之翌日起，壹年內承認繼承；其大陸地區之繼承
人，應自被繼承人死亡之日（即日）起參年內以書面向本院為繼
承之表示，上述期限屆滿，無繼承人承認繼承時，被繼承人之遺
產，於清償債權，並交付遺贈物後，如有賸餘即歸屬國庫。
聲請費用由被繼承人陳清海之遺產負擔。
    理  由
一、本件聲請意旨略以：被繼承人陳清海於民國110 年8 月1 日
    死亡，其繼承人均已拋棄繼承權，是否仍有應繼承之人不明
    ，而其親屬會議未於1 個月內選定遺產管理人。聲請人為被
    繼承人之債權人，為確保其債權之行使，爰依法聲請為被繼
    承人選任遺產管理人等語。 
二、按繼承開始時，繼承人之有無不明者，由親屬會議於1 個月
     內選定遺產管理人，並將繼承開始及選定遺產管理人之事
    由 ，向法院報明；親屬會議依前條規定為報明後，法院應
    依公 示催告程序，定6 個月以上之期限，公告繼承人，命
    其於期 限內承認繼承；無親屬會議或親屬會議未於前條所
    定期限內 選定遺產管理人者，利害關係人或檢察官，得聲
    請法院選任 遺產管理人，並由法院依前項規定為公示催告
    ；先順序繼承 人均拋棄其繼承權時，由次順序之繼承人繼
    承。其次順序繼 承人有無不明或第四順序之繼承人均拋棄
    其繼承權者，準用 關於無人承認繼承之規定，民法第1177
    條、第1178條第1 項 、第2 項及第1176條第6 項分別定有
    明文。又按大陸地區人 民繼承臺灣地區人民之遺產，應於
    繼承開始起3 年內以書面 向被繼承人住所地之法院為繼承
    之表示，逾期視為拋棄其繼 承權，臺灣地區與大陸地區人
    民關係條例第66條第1 項亦有 明文。
三、經查：
　㈠聲請人主張上開事實，業據其提出本院109 年度司促字第111
    91 號支付命令暨確定證明書、被繼承人除戶謄本、司法院
    網路公告、土地登記第一類謄本、本院民事執行處函、繼承
    系統表等件影本為證，並經本院職權調閱被繼承人近二年稅
    務電子閘門財產所得調件明細表、本院110 年度繼字第841 
    號拋棄繼承權卷宗，堪信為真實。另經本院依職權向雲林○○
    ○○○○○○函調被繼承人之法定繼承人戶籍資料，亦查無其他法
    定繼承人，此有該所110 年11月17日雲南戶字第1100002879
    號函在卷可稽，足徵被繼承人之遺有財產，且其繼承人均已
    依法拋棄繼承，復查無其他合法繼承人存在，揆諸前揭規定
    ，自應準用關於無人承認繼承之規定，參以其親屬會議並未
    於死亡發生之日起1 個月內為其選定遺產管理人並陳報本院
    ，是聲請人以利害關係人之地位，向本院聲請選任遺產管理
    人，自屬有據。
　㈡本院審酌擔任遺產管理人，主要係彙整被繼承人之財產，踐
    行被繼承人債權、債務之確認，並作適法合理之分配，且於
    有繼承人承認繼承時或遺產分配後，尚有剩餘時，將遺產移
    交繼承人或國庫，此須熟悉相關法律程序進行遺產處分，經
    本院徵詢轄區登錄之專業人士是否有意願擔任本件遺產管理
    人，經地政士周志霖表示同意擔任本件被繼承人陳清海之遺
    產管理人，併考量周志霖現為執業地政士，非但具有專業知
    識及能力，且與被繼承人所遺產間無利害關係，其本身亦有
    擔任本件遺產管理人之意願，有電話紀錄1 紙附卷可稽，復
    查無其他不適任之情事，爰選任周志霖地政士為被繼承人陳
    清海之遺產管理人。又本件遺產管理人就任後，應以善良管
    理人之注意執行其職務，附此敘明，併依民法第1178條第2 
    項規定為承認繼承之公示催告。
四、次按遺產管理人之職務如左：㈠編製遺產清冊。㈡為保存遺 
    產必要之處置。㈢聲請法院依公示催告程序，限定一年以上 
    之期間，公告被繼承人之債權人及受遺贈人，命其於該期間
     內報明債權及為願受遺贈與否之聲明，被繼承人之債權人
    及 受遺贈人為管理人所已知者，應分別通知之。㈣清償債權
    或 交付遺贈物。㈤有繼承人承認繼承或遺產歸屬國庫時，為
    遺 產之移交。前項第1 款所定之遺產清冊，管理人應於就
    職後 3 個月內編製之；第4 款所定債權之清償，應先於遺
    贈物之 交付，為清償債權或交付遺贈物之必要，管理人經
    親屬會議 之同意，得變賣遺產，民法第1179條定有明文。
    又法院選任 之遺產管理人於職務執行完畢後，應向法院陳
    報處理遺產之 狀況並提出有關文件，家事事件法第140 條
    亦有明文規定。 依此，遺產管理人應依法執行上開法律所
    定之遺產管理人職 務，並於職務執行完畢後，向本院陳報
    處理遺產之狀況及提 出有關文件，附此說明。
五、爰裁定如主文。
六、如對本裁定抗告，須於裁定送達後10日之不變期間內，向本
     院提出抗告狀，並繳納抗告費新臺幣1,000 元。
中　　華　　民　　國　　110 　年　　11　　月　　22　　日
                    家事法庭  司法事務官  陳崇漢
以上正本係照原本作成
如對本裁定抗告須於裁定送達後10日內向本院提出抗告狀
中　　華　　民　　國　　110 　年　　11　　月　　23　　日
                              書  記  官　鄭景徽